【裁判字號】    94,上訴,3910
【裁判日期】    950509
【裁判案由】    偽造貨幣
【裁判全文】
臺灣高等法院刑事判決                94年度上訴字第3910號
上  訴  人  臺灣桃園地方法院檢察署檢察官
被      告  乙○○
指定辯護人  本院公設辯護人甲○○
上列上訴人因被告偽造貨幣案件，不服臺灣桃園地方法院93年度
訴字第1738號，中華民國94年10月11日第一審判決（起訴案號：
臺灣桃園地方法院檢察署93年度偵字第7320號），提起上訴，本
院判決如下：
    主  文
上訴駁回。
    理  由
壹、程序部分：
    被告乙○○經合法傳喚，無正當理由不到庭，爰不待其陳述
    ，逕行判決。
貳、實體部分：
一、公訴意旨略以：被告於民國92年2月25日晚間，在桃園縣中
    壢市龍岡陸軍士官學校附近，交付偽造之新台幣（下同）1
    千元鈔票4張予陳維吉，並基於共同行使偽造貨幣之犯意聯
    絡，由陳維吉伺機使用上開偽鈔以找換真鈔朋分花用。92年
    2 月26日零時許，陳維吉持上開偽鈔在桃園縣中壢市○○○
    路與中北路口，搭乘李繼煌駕駛之車牌號碼NZ-355號計程車
    ，前往中壢市○○○路與民權路口，下車時即持面額1千元
    之偽鈔給付車資150元，找得850元。同日零時45分許，陳維
    吉適又搭乘李繼煌駕駛之上開計程車，為李繼煌發現報警查
    獲，並扣得面額1千元之偽造貨幣（號碼EL166118YD）2張，
    因認被告涉犯刑法第196條第1項之偽造貨幣罪嫌云云。
二、按犯罪事實應依證據認定之，無證據不得認定犯罪事實。又
    不能證明被告犯罪者，應諭知無罪之判決。刑事訴訟法第
    154條第2項、第301條第1項分別定有明文。是認定犯罪事實
    ，須依證據，此所謂證據，係指合法之積極證據就犯罪事實
    能為具體之證明者而言；而認定不利於被告之事實，須依積
    極證據，苟積極證據不足為不利於被告事實之認定時，即應
    為有利於被告之認定，更不必有何有利之證據（最高法院30
    年上字第816號判例意旨參照）。此所謂「積極證據足以為
    不利被告事實之認定」，係指據為刑事訴訟法上證明之全盤
    證據資料，無論其為直接證據或間接證據，在客觀上均須達
    於通常一般之人均不致於有所懷疑，而得確信其為真實之程
    度，始得據為有罪之認定，若其關於被告是否犯罪之證明未
    能達此程度，而有合理性懷疑之存在，致使無從形成有罪之
    確信，即不得遽為不利於被告之認定，有最高法院76年台上
    字第4986號判例意旨可參。
三、檢察官認為被告涉嫌行使偽造貨幣，係以扣案之1千元鈔票
    2張經鑑定結果係偽鈔，有中央銀行發行局92年3月28日台央
    發字第0920021863號函在卷足參，及證人陳維吉證述偽造之
    千元偽鈔係被告所交付，被告所使用之0000000000號行動電
    話門號與陳維吉所使用之0000000000號行動電話門號於事發
    當日確有密切聯絡，為其論據。訊之被告於原審堅決否認行
    使偽造貨幣犯行，辯稱：並未交付任何偽鈔予陳維吉，0000
    000000號行動電話門號係其與女友翁瑞孜輪流使用，而92年
    2月26日當天其並未和陳維吉通過電話等語。
四、經查：
１、陳維吉為警查獲時，所查扣面額1千元之紙鈔2張，經送請中
    央銀行發行局鑑定結果，認係以彩色噴墨方式仿印，無隱藏
    字及凹版印紋凸起效果，紙質與真鈔不同，以螢光筆繪製仿
    紙張螢光纖維絲，水印以灰色墨在紙張背面仿造，安全線以
    黏貼箔膜（含面額數字）仿鈔券正面五段裸露部分，無折光
    變色效果，左下角面額數字以亮光物質仿折光變色油墨，無
    折光變色反應，係屬偽鈔，有中央銀行發行局92年3月28日
    台央發字第0920021863號函在卷足稽（92年度他字第1450號
    卷─下稱他字卷，第46頁），扣案之千元鈔票2張確係偽造
    之貨幣無訛。
２、證人陳維吉雖證稱：扣案之偽鈔係被告交付云云。然查證人
    陳維吉於偵查中證稱：當時其因缺錢花用，被告拿「4張」
    千元偽鈔，叫其去洗錢，並說洗1張千元偽鈔，其可抽5百元
    云云（93年度偵字第7320號卷─下稱偵卷，第21頁）；證人
    陳維吉繼於原審證稱：那時被告住在其家，其問被告可否給
    幾千元作為房租，在被警查獲前幾天，被告在桃園縣中壢市
    龍岡陸軍士校附近交給「2張」1千元鈔票，叫其拿去洗錢，
    會分其換得之真鈔，並說過幾天再給幾張偽鈔云云（原審卷
    第95頁）；同日復證稱：被告交其「4張」千元偽鈔，被警
    察查獲時，在其身上查到2張，另外2張偽鈔，其於92年2月
    26日凌晨被查獲前，從龍岡坐計程車到中原大學，後來又從
    中原大學坐計程車到中壢市○○路，兩趟車資都是150元，
    各用掉1張千元偽鈔云云（原審卷第96頁、第97頁）；同日
    繼證稱：被告交其4張千元偽鈔，2張被警查獲，1張於92年2
    月25日晚上11時許，在南亞工專附近，交給綽號「阿龐」的
    朋友購買毒品，另1張其在搭乘第1趟計程車時用掉，並找得
    真鈔9百元，其拿去中原大學附近交給被告云云（原審卷第
    98頁）。觀諸證人陳維吉關於被告給付其幾張千元偽鈔，即
    有2張及4張之差異；又關於被告交付之千元偽鈔使用情形，
    或稱在案發當日坐車行使2張千元偽鈔，或稱1張千元偽鈔在
    被查獲前1日購買毒品，1張於被查獲當日坐車使用，證人陳
    維吉關於取得偽鈔之數量及行使偽鈔之重要事項，證述前後
    歧異，殊難遽信。
３、被告所申請之0000000000號行動電話門號於92年2月25日19
    時4分許，撥打1通電話至陳維吉之門號0000000000號行動電
    話，雖有通聯紀錄在卷可按，然此與證人陳維吉證稱：92年
    2月25日晚上，是其打電話給被告表示其在龍岡士校附近，
    並問被告是否可以給錢云云，有所不符。況依卷附通聯紀錄
    ，並無法證明被告與證人陳維吉係關於交付偽鈔進行聯絡，
    自難遽為推論扣案之千元偽鈔係被告交付證人陳維吉。
４、綜上，並無證據足資證明被告交付千元偽鈔予證人陳維吉，
    此外復查無其他積極證據，堪認被告確有檢察官所指之犯行
    ，揆諸前揭判例意旨，自應為被告無罪之諭知。
五、原審以被告犯罪尚屬不能證明，而為被告無罪之諭知，認事
    用法並無違誤，檢察官仍執陳詞上訴，指摘原判決不當，並
    無理由，應予駁回其上訴。
據上論斷，應依刑事訴訟法第371條、第368條，判決如主文。
本案經檢察官柯麗鈴到庭執行職務。
中    華    民    國    95    年    5     月    9     日
                  刑事第十三庭  審判長法  官  曾德水
                                      法  官  范清銘
                                      法  官  杜惠錦
以上正本證明與原本無異。
檢察官如不服本判決，應於收受送達後十日內向本院提出上訴書
狀，其未敘述上訴之理由者並得於提起上訴後十日內向本院補提
理由書（均須按他造當事人之人數附繕本）。
                                      書記官  楊秋鈴
中    華    民    國    95    年    5     月    10    日


司法院資訊處製作；財團法人民間司法改革基金會備份。
